臺灣臺中地方法院刑事判決　　　　　　　　　　　　九十三年度訴緝字第五四八號
　　公　訴　人　臺灣臺中地方法院檢察署檢察官
　　被　　　告　甲○○
右列被告因妨害兵役案件，經檢察官提起公訴（九十一年度偵緝字第九０六號），被
告於準備程序中為認罪之陳述，經本院合議庭裁定由受命法官獨任改行簡式審判程序
審理，判決如左：
    主  文
甲○○役齡男子意圖避免徵兵處理，居住處所遷移，無故不申報，致未能接受徵兵處
理，處有期徒刑貳月，如易科罰金，以佰元折算壹日。緩刑貳年。
    事  實
一、甲○○明知其係民國六十七年九月三日出生，為年滿十八歲之役齡男子，並經抽
    籤確認服役兵種，入伍在即，竟意圖避免徵兵召集，原設籍臺中市○○區○○里
    ○○路二八三號三樓之二，卻居無定所，遷移不明，未實際居住該處，無故不依
    規定向戶政事務所及兵役單位申報，致使臺中市政府於九十一年四月三十日以中
    市府兵徵字第０九一００五五０九０號所發指定應於九十一年五月十五日上午八
    時四十分在臺中市火車站出口處集合，前往臺南大內報到，列徵為空軍兵第七二
    五梯次一０八旅之常備兵徵集令無法送達，以致未能接受徵兵處理。
二、案經臺中市政府移送臺灣臺中地方法院檢察署檢察官偵查起訴。
    理  由
一、訊據被告甲○○，對於知悉其係役齡男子，即將當兵，居無定所，未居住戶籍地
    址，無故不依規定申請實際居住處所，以致未能接受徵兵處理，而未按期接受兵
    役徵集等情，業經於本院中坦認屬實，並有臺中市西屯區未按時報到入營役男訪
    查紀錄一份、臺中市九十一年四月三十日中市府兵徵字第０九一００五五０九０
    號九十一年度第Ｄ七二五梯次空軍常備兵徵集令一份、兵籍表一份、戶籍謄本一
    份、臺灣省臺中市西屯區九十一年第Ｄ七二五梯次徵送空軍部隊役男交接名冊一
    份、臺中市西屯區公所九十一年三月二十二日公所兵徵字第０九一０００五六九
    二號函一份在卷可稽，被告自白供述與現有事證相符，應堪置信。本件事證已臻
    明確，被告犯行，洵堪認定。
二、被告係役齡男子，明知入伍在即，竟意圖避免徵兵處理，居住處所遷移，無故不
    申報，致未能接受徵兵處理，核其所為，係犯妨害兵役治罪條例第三條第五款之
    罪。按被告行為後，妨害兵役治罪條例，業於九十一年六月二十六日經總統以華
    總一義字第０九一００一二八０七０號令修正公布；並於九十一年六月二十八日
    施行，原妨害兵役治罪條例第三條：「役齡男子意圖避免徵兵處理，而有左列行
    為之一者，處五年以下有期徒刑：一徵兵及齡男子隱匿不報，或為不實之申報者
    。二對於身家調查無故不依規定辦理者。三徵兵檢查無故不到，或意圖變更體位
    而故意毀傷身體者。四抽籤時無故不到者。五居住處所遷移，無故不申報，致未
    能辦理身家調查、徵兵檢查、抽籤或徵集者。」之規定，修正為「役齡男子意圖
    避免徵兵處理，而有下列行為之一者，處五年以下有期徒刑：一徵兵及齡男子隱
    匿不報，或為不實之申報者。二對於兵籍調查無故不依規定辦理者。三徵兵檢查
    無故不到者。四毀傷身體或以其他方法變更體位者。五居住處所遷移，無故不申
    報，致未能接受徵兵處理者。六未經核准而出境，致未能接受徵兵處理者。七核
    准出境後，屆期未歸，經催告仍未返國，致未能接受徵兵處理者。」之規定，比
    較新舊法適用之結果，對於被告所觸犯之妨害兵役治罪條例第三條第五款之犯行
    ，修正前後之法定刑度並無變動，爰依刑法第二條第一項前段之規定，適用裁判
    時之現行妨害兵役治罪條例第三條第五款之規定，據以論處。爰審酌被告為謀生
    計，四處打工，居無定所，未實際居住戶籍地址，更未依規定申請實際居住處所
    ，以致徵兵處理之相關文件無法送達，因而未按期報到服役，以此逃避兵役徵集
    ，無視於國家兵役制度之規範，間接影響國防安全之維護，且被告經二次通緝，
    始行到案應訊之情，惟因被告犯罪後，業經坦認犯行，犯後態度良好，且已知所
    悔悟等一切情狀，量處如主文所示之刑，並諭知易科罰金之折算標準，以示懲儆
    。末查：被告素行良好，未曾受有期徒刑以上刑之宣告，此有臺灣高等法院被告
    全國前案紀錄表一份在卷為憑，被告經此偵審教訓，當已知所悔悟，信無再犯之
    虞，本院考量被告係因為謀生計，扶養其兄弟，以致觸法，認為所宣告之刑以暫
    不執行為適當，爰併予諭知緩刑二年，用啟自新，併觀後效。
據上論斷，應依刑事訴訟法第二百七十三條第一項、第二百九十九條第一項前段，妨
害兵役治罪條例第三條第五款，刑法第二條第一項前段、第十一條前段、第四十一條
第一項前段、第七十四條第一款，罰金罰鍰提高標準條例第二條，判決如主文。
中      華      民      國      九十三      年    十一    月     九     日
                                臺灣臺中地方法院刑事第五庭
                                        法  官  巫淑芳
右正本證明與原本無異。
如不服本判決，應於送達後十日內向本院提出上訴狀（須附繕本），上訴於臺灣高等
法院臺中分院。
                                        書記官
中      華      民      國      九十三      年    十一    月     九     日
附錄論罪科刑法條：
妨害兵役治罪條例第三條：
役齡男子意圖避免徵兵處理，而有下列行為之一者，處五年以下有期徒刑：
  一、徵兵及齡男子隱匿不報，或為不實之申報者。
  二、對於兵籍調查無故不依規定辦理者。
  三、徵兵檢查無故不到者。
  四、毀傷身體或以其他方法變更體位者。
  五、居住處所遷移，無故不申報，致未能接受徵兵處理者。
  六、未經核准而出境，致未能接受徵兵處理者。
  七、核准出境後，屆期未歸，經催告仍未返國，致未能接受徵兵處理者。
